【裁判字號】    92,交聲,124
【裁判日期】    920408
【裁判案由】    違反道路交通管理處罰條例聲明異議
【裁判全文】
臺灣臺北地方法院交通事件裁定                  九十二年度交聲字第一二四號
    異議人即
    受處分人  甲○○
右列受處分人因違反道路交通管理處罰條例案件，對於交通部公路局台北區監理所板
橋監理站中華民國九十一年十二月三十一日所為之處分（原處分案號：板監五字第裁
四一－ＡＢＹ二九二四五二號），聲明異議，本院裁定如左：
    主      文
異議駁回。
    理      由
一、按汽車駕駛人，行經有燈光號誌管制之交岔路口闖紅燈者，處新台幣（下同）一
    千八百元以上五千四百元以下罰鍰，道路交通管理處罰條例第五十三條定有明文
    ，且駕駛人駕駛汽車違反道路交通管理處罰條例第五十三條規定者，除應依該條
    所規定之罰鍰處罰外，並應分別予記違規點數三點，道路交通管理處罰條例第六
    十三條第一項第三款亦定有明文。又汽車駕駛人，駕駛汽車，不服從交通勤務警
    察之指揮或稽查者，處新台幣九佰元以上一千八佰元以下罰鍰，道路交通管理處
    罰條例第六十條第二項第一款分別定有明文；而汽車駕駛人駕駛汽車違反道路交
    通管理處罰條例第六十條第二項第一款至第三款規定者，除依原各該條款處罰鍰
    外，並予記違規點數一點，道路交通管理處罰條例第六十三條第一項第一款亦定
    有明文。再行為人如係駕駛機器腳踏車為前開違規行為，而在舉發通知單上所載
    之應到案日期前聽候裁決，經主管機關調查後仍認定其有上開違規行為者，依違
    反道路交通管理事件統一裁罰標準及處理細則第四十四條第一項及違反道路交通
    管理事件統一裁罰標準表（以下稱標準表）之規定，須對該行為人處以總計二千
    七百元之罰鍰，並記違規點數共四點。
二、本件受處分人即異議人甲○○於民國九十一年十一月十三日十時七分許，騎乘車
    號ＨＥＹ○四二號重機車，在台北市○○路、光復南路口紅燈左轉（南往西），
    經值勤之台北市政府警察局信義分局信義交通分隊警員李國義發現攔停檢查，惟
    受處分人拒絕出示駕行照接受稽查，員警乃以受處分人有違反前揭道路交通管理
    處罰條例第五十三條、第六十條第二項第一款規定之行為掣單舉發，嗣受處分人
    於應到案日期前向原處分機關提出申訴，經原處分機關請舉發單位即台北市政府
    警察局信義分局調查結果，仍認受處分人確有前述違規行為，原處分機關乃依前
    揭道路交通管理處罰條例第五十三條、第六十條第二項第一款、第六十三條第一
    項及違反道路交通管理事件統一裁罰標準及處理細則暨標準表之規定，於九十一
    年十二月三十一日裁處受處分人罰鍰共新台幣二千七佰元，且依同條例第六十三
    條第一項第一款、第三款規定併予記受處分人違規點數共四點。
三、訊據受處分人固不否認有於前述時間駕駛前述車號汽車，行經前述地點後為警攔
    停之事實，惟矢口否認有任何違反道路交通管理處罰條例之行為，辯稱：當時基
    隆路上號誌雖係紅燈，但其是從基隆路旁人行道轉到光復南路方向巷道，而光復
    南路上之號誌是綠燈，故前行；其為警攔停後，並未表示不服，只是未依警察要
    求拿出證件，當時只想向警察說情云云。惟查受處分人駕駛前開車號車輛於前述
    時地闖紅燈行駛，及未依警指示提出證件供稽查之違規事實，業據證人即開單告
    發受處分人之員警李國義於本院九十二年二月二十日調查時，具結擔保其供述之
    真實性證稱：（法官問：（提示舉發單）本件是否你舉發？經過為何？）是的，
    當時我站在現場圖所在的位置，當時基隆路南北向是紅燈，光復南路是綠燈，受
    處分人從基隆路第二、三車道之間紅燈左轉，依我當時站立的位置，我無法準確
    判斷異議人所在的車道，但因基隆路上是紅燈，所以異議人左轉光復南路我就攔
    停，要他把證件拿出來，但受處分人向我說他沒有闖紅燈，我就告知他，如果不
    拿出證件，我記車號一樣可以逕行舉發，異議人仍然繼續解釋他沒有闖紅燈，也
    沒有拿出證件，我就叫他走了。（法官問：異議人說他當時從基隆路由人行道轉
    到基隆路二段七十九巷口，才往前開到光復南路上有何意見？）異議人當時騎機
    車左轉角度稍微大一點，但當時基隆路上還是紅燈，該路口機車需要兩段式左轉
    ，當時基隆路上是紅燈，機車也不能前行到路口待轉區等語明確（本院九十二年
    二月二十日訊問筆錄參照），並有警員提出之現場圖附卷可稽。按證人李國義乃
    為原處分機關認定受處分人有前開違規行為之原證人，其並到庭在本院法官面前
    以言詞供述本件訴訟上之待證事實－即受處分人有前開違規事實，本院由其上開
    供述及其所提出之現場圖已得有受處分人確有上開違規行為之心證，且於本件卷
    存證據資料內並無任何積極證據足以證明證人上開供述係屬虛偽，亦無有足以令
    人顯信其供述為不可採之品性證據或前科證據存在，本院自不得僅以證人為本件
    開單告發受處分人之員警而全盤抹煞其在訴訟上所具有之原證人資格；況受處分
    人對前開證人之供述並無法舉出或請本院調查任何對其有利之證據資料，以使本
    院對證人所供述受處分人違規之事實產生任何合理之懷疑。且交通警察掣單舉發
    違反道路交通管理處罰條例所列之違規事實，本質上為行政處分，係公務員基於
    職務上之權力，依法就特定之具體事件所為之具公法上效果之單方面行政行為，
    基於公務員為公法上行為具有公信力之原則，該行政行為當可被推定為真正，其
    據以依法處分之事實認定亦為正確無誤。參以：值勤員警當時曾要求受處分人拿
    出證件，但受處分人仍繼續試圖向員警說情，而未依員警要求拿出證件等情，為
    受處分人所自承（上開本院訊問筆錄第二頁、第四頁參照），更足見受處分人有
    未依員警指示提出證件之不服從稽查行為。本件異議人空言辯稱：未有任何違規
    行為云云，尚難認為可採，本件事證明確，受處分人之違規行為堪以認定。
四、綜上所述，受處分人確有在前揭時地駕駛機車闖紅燈行駛，且未依警指示提出證
    件之不服從交通勤務警察稽查之違規行為，從而原處分機關乃依前揭道路交通管
    理處罰條例第五十三條、第六十條第二項第一款及違反道路交通管理事件統一裁
    罰標準及處理細則第二十四條、第四十四條第一項暨標準表之規定，裁處受處分
    人罰鍰共二千七百元（違反第五十三條部分一千八佰元、違反第六十條第二項第
    一款部分九佰元），且依同條例第六十三條第一項第一款、第三款規定併予記受
    處分人違規點數共四點，核無違誤，本件受處分人之異議為無理由，自應將其異
    議駁回。
據上論斷，應依道路交通案件處理辦法第十九條，裁定如主文。
中      華      民      國     九十二    年      四      月八      日
                                      臺灣臺北地方法院刑事第八庭
                                          法  官    朱瑞娟
如不服本裁定，應於裁定送達後五日內向本院提出抗告狀。
右正本證明與原本無異。
                                          書記官    梁淑時
中      華      民      國     九十二    年      四      月     十四    日


司法院資訊處製作；財團法人民間司法改革基金會備份。
